臺灣高雄地方法院刑事判決　　　　　　　　　　　　　九十三年度易字第四八八號
　　公　訴　人　臺灣高雄地方法院檢察署檢察官
　　被　　　告　乙○○
　　選任辯護人　王國論律師
　　　　　　　　康進益律師
右列被告因誹謗案件，經檢察官提起公訴（九十二年度偵字第二二九五九號、九十三
年度偵字第一一○號），本院判決如左：
    主  文
乙○○無罪。
    理  由
一、公訴意旨係以：被告乙○○係任職於海軍後勤指揮部旗津廠區旗津鐵工廠之技術
    員，與告訴人甲○、戊○○二人為同事關係，緣被告曾因職務上之細故與告訴人
    戊○○、甲○二人發生若干爭執，遂心萌不滿，其明知告訴人戊○○為有夫之婦
    ﹙夫為彭繼岡，未據告訴﹚，竟意圖散布於眾出於妨害名譽之故意，於民國九十
    二年九月十日上午十一時四十二分許至四十五分許，以行動電話0000000
    000號門號（使用之手機序號ＩＭＥＩ為：000000000000000
    號）連續傳送內容為︰「根據徵信社的查證，甲○和戊○○倆人經常相約到汽車
    旅館發生婚外情，你對此事有何看法？」之不實內容簡訊到前開廠區其他同事之
    莊政憲0000000000號門號，足以毀損告訴人甲○、戊○○之名譽，嗣
    因莊政憲於同日收到上開簡訊後，旋即告知告訴人甲○、戊○○，始知上情。被
    告見事態敗露，乃於同年九月十九日、二十一日先後邀告訴人戊○○至高雄市○○路與自由路口之「麥當勞」快餐店內商談和解乙事，然仍無法達成和解，因認
    被告涉有刑法第三百十條第二項之加重誹謗罪嫌。
二、按犯罪事實應依證據認定之，無證據不得認定犯罪事實；又不能證明被告犯罪者
    ，應諭知無罪之判決，刑事訴訟法第一百五十四條第二項、第三百零一條第一項
    分別定有明文。次按所謂證據，係指足以認定被告確有犯罪行為之積極證據而言
    ，該項證據自須適合於被告犯罪事實之認定，始得採為斷罪資料。苟積極證據不
    足為不利於被告事實之認定時，即應為有利於被告之認定，更不必有何有利之證
    據（最高法院二十九年上字第三一○五號、三十年上字第八一六號判例參照）；
    又事實之認定，應憑證據，如未能發現相當證據，或證據不足以證明，自不能以
    推測或擬制之方法，以為裁判基礎（最高法院四十年台上字第八六號判例參照）
    ，且為刑事訴訟法上證明之資料，無論其為直接證據或間接證據，均須達於通常
    一般之人均不致於有所懷疑，而得確信其為真實之程度，始得據為有罪之認定，
    若其關於被告是否犯罪之證明未能達此程度，而有合理性懷疑之存在，致使無從
    形成有罪之確信，根據「罪證有疑，利於被告」之證據法則，即不得遽為不利於
    被告之認定（最高法院七十六年台上字第四九八六號判例參照）。
三、本件公訴人認被告乙○○涉有前揭加重誹謗之犯行，無非係以告訴人甲○、戊○○之指訴，證人莊政憲、鐘長勝之證述，並有手機螢幕照片五幀、門號0000
    000000號、0000000000號之雙向通聯紀錄、告訴人戊○○提出
    之蒐證錄音帶及譯文、法務部調查局聲紋鑑定之鑑定通知書一份等為其論罪依據
    。而訊據被告乙○○堅決否認有誹謗之犯行，辯稱：簡訊並不是伊傳的，伊並未
    使用過0000000000號這支門號，而九月十日上午伊並未攜帶手機，是
    到了中午十二點半左右，伊才到伊太太辛○○姊姊庚○○的店裡拿到00000
    00000號行動電話等語。經查：
  (一)前開行動電話門號0000000000號（使用手機序號為：0000000
    00000000號）於九十二年九月十日上午十一時四十二分五十二秒至四十
    五分四十五秒，確有連續傳送內容為︰「根據徵信社的查證，甲○和戊○○倆人
    經常相約到汽車旅館發生婚外情，你對此事有何看法？」之簡訊至門號0000
    000000、0000000000、0000000000、000000
    0000、0000000000、0000000000、00000000
    00、0000000000、0000000000、0000000000
    0000000000號之行動電話內等情，業據告訴人甲○、戊○○於本院審
    理時指證綦詳（見本院卷第五十三頁、第五十八頁），並據證人莊政憲、鐘長勝
    於偵查中證述明確（見九十二年度偵字第二二九五九號卷第九頁），復有手機螢
    幕所示上開簡訊內容之照片五幀及門號0000000000號於九十二年九月
    十日當日之雙向通聯紀錄一份附卷可稽（見警卷第十四頁至第十九頁），堪認此
    部分行動電話門號0000000000號（使用手機序號為：0000000
    00000000號）於上開時間確有傳送上開簡訊之事實為真實，然上開門號
0000000000號之用戶為ＨＯＷＡＲＤ  ＡＬＴＯＳ，帳單寄送地址為
    新竹市○○路一五三號，有上開雙向通聯紀錄上所載可憑，顯難認與被告有何關
    係，是雖有此部分之事實，然並無法據此事實即推認本件傳送簡訊之人即為被告
    所為。又依被告所使用門號0000000000號於九十二年九月十日當日之
    雙向通聯紀錄上所載（見警卷第二十頁、第二十一頁），該門號所使用之手機序
    號為000000000000000號，並非上開傳送簡訊之手機序號000
    000000000000號；再觀之被告所使用門號0000000000號
    於九十二年九月十二日起至同年十月二十八日止之雙向通聯紀錄所載（見本院卷
    第十九頁至第二十一頁），該門號所使用之手機序號除九十二年九月十二日使用
    000000000000000號手機外，其餘均使用0000000000
    00000號之手機，是亦無證據足認被告曾有使用過手機序號為000000
    000000000號手機之情形。
  (二)另公訴人雖聲請傳喚證人丁○○、己○○以證明被告於九十二年九月十日當日確
    有攜帶手機之情事，而證人丁○○於本院審理時證稱：九十二年九月十日上午快
  接近打卡時間，伊跑去打卡的地方，問有沒有人收到簡訊，當時伊有問乙○○有
    沒有收到簡訊，乙○○說沒有收到，並且拿出一支ＮＯＫＩＡ橘黃色的手機出來
    ，按簡訊收件匣給伊看，那支ＮＯＫＩＡ橘黃色的手機就是乙○○平常所使用的
    手機等語（見本院卷第一九六頁、第一九九頁）；證人己○○於本院審理時證述
    ：當天有一位同事鐘長勝跑過來跟伊說為何有這通簡訊，伊才拿出手機看有收到
    簡訊，當時乙○○在打卡的地方，伊問乙○○有無接到什麼訊息，乙○○就拿出
    一支ＮＯＫＩＡ橘色的手機看說沒有收到等語（見本院卷第二○一頁、第二○二
    頁），雖證人丁○○、己○○於本院審理時均證稱收到簡訊後確見被告拿出ＮＯ
    ＫＩＡ牌手機查看之情事，然被告於本院審理時供稱：伊有二支手機，二支手機
    的廠牌都是ＮＯＫＩＡ，一支是橘色，一支是藍色的等語（見本院卷第二一一頁
    ），則證人丁○○、己○○上開證述所見手機之序號為何？是否即為序號為00
    0000000000000號之手機？均尚乏確切之證據足資證明，是自難僅
    憑證人丁○○、己○○上開所述，即認證人丁○○、己○○所見被告當時所拿出
    手機之序號即為000000000000000號。
  (三)再證人即被告之妻辛○○於本院審理時證稱：簡訊是伊傳的，用乙○○的手機傳
    的，門號是使用0000000000號，該門號晶片是伊與乙○○在九十二年
    七、八月間帶小孩去彰化玩的時候撿到的，曾裝在伊0000000000號手
    機使用過，也裝在乙○○的手機使用過，九十二年九月十日當天伊要將乙○○的
    手機拿給乙○○，因為伊姊姊在旗津海邊開了一家小吃店，所以就拿去旗津放在
    伊姊姊那裡，等乙○○過去伊姊姊那裡拿手機，手機交給伊姊姊後，伊就回公司
    上班，之後伊有打一通電話至乙○○的手機，是伊姊姊接的，伊問她乙○○有沒
    有來拿手機，她說沒有伊就掛了，之後伊有再打一通電話至乙○○的手機，跟伊
    姊姊說要到旗津去，伊是在伊姊姊的店裡發簡訊的，因為有一次戊○○打電話給
    乙○○說她先生懷疑她跟甲○有婚外情，所以伊才會用甲○的名字等語（見本院
    卷第六十五頁至第七十三頁、第一八三頁至第一八九頁），而依被告所使用門號
    0000000000號於九十二年九月十日當日之雙向通聯紀錄觀之（見警卷
    第二十一頁），於九時三十七分二十五秒至九時三十七分五十四秒及於九時三十
    九分三十五秒至九時三十九分四十五秒確有從0000000000號撥至該門
    號之通聯紀錄，顯見證人辛○○上開所述曾從伊手機撥二通電話至乙○○之手機
    等語，應非虛妄；且上開二通通聯紀錄之收話基地台均係在高雄市○○路四十八
    號十二樓屋頂，而該基地台位置並無法涵蓋旗津地區，有遠傳電信股份有限公司
    九十三年七月三十日遠傳業服字第○九三○一三○四號函附涵蓋圖附卷可憑（見
    本院卷第一二三頁至第一二五頁），被告於九十二年九月十日當日又無離開旗津
    廠區外出紀錄，有海軍左營後勤支援指揮部九十三年六月三十日淞廠字第○九三
    ○○○三九一一號函檢附考勤表一份在卷可參（見本院卷第一○二頁、第一○三
    頁），是上開二通撥至被告所使用門號0000000000號電話之接話人，
    顯亦非係被告；另證人辛○○於九十二年九月十日當日有到公司上班，但於九時
    三十分至十二時止因家庭因素外出，有瑋廷食品有限公司檢附之外出申請單及打
    卡單各一紙附卷可稽（見本院卷第九十七頁至第一○○頁），是依上開通聯紀錄
    、被告之考勤表及證人辛○○之外出情形觀之，在在均與證人辛○○上開所證述
    之情節相符，顯見傳送本件簡訊之人並非被告，而係證人辛○○。
  (四)告訴人戊○○雖提出四次與被告洽談和解之錄音帶及譯文（見九十二年度偵字第
    二二九五九號卷第十六頁至第三十一頁），以證明上開簡訊確為被告所為，而其
    中一次對話並經法務部調查局以語音分析及聲紋特徵比對法鑑定結果，錄音帶內
    疑似乙○○聲音與乙○○本人聲音音質相同（其餘三次對話歉難比對），有該局
    九十三年一月十六日調科參字第○九三○○○二一○八○號鑑定通知書一紙附卷
    可參（見九十二年度偵字第二二九五九號卷第四十五頁），然本件傳送簡訊之人
    並非被告，而係證人辛○○等情，已如上述，且觀諸上開譯文內告訴人戊○○與
    被告及證人辛○○之談話內容所載，被告均未供承有傳送上開簡訊之情事，是亦
    難僅憑被告及證人辛○○有與告訴人戊○○談及和解之事，遽認被告即係傳送簡
    訊之人。
  (五)綜上所述，公訴人所提出之上開證據均不足以證明被告即為傳送本件簡訊之人，
    況依前所述，傳送簡訊之人並非被告，而係證人辛○○，而依本院調查所得之證
    據，尚不足認被告確有公訴人所指誹謗之犯行，既不能證明被告犯罪，揆諸首開
    法條及判例意旨，並本諸「罪證有疑、利於被告」之證據法則，依法自應為被告
    無罪之諭知。
據上論斷，應依刑事訴訟法第三百零一條第一項，判決如主文。
本案經檢察官丙○○到庭執行職務。
中      華      民      國    九十三    年      九      月    二十一    日
                                    臺灣高雄地方法院刑事第三庭
                                        審判長法  官    黃仁松
                                              法  官    陳威龍
                                              法  官    陳玉聰
右正本證明與原本無異。
如不服本判決，應於判決送達後十日內，向本院提出上訴狀。
                                              書記官    鄭淑臻
中    華    民    國      九十三    年       九       月      二十一   日
